臺灣高等法院臺南分院民事裁定　96年度破抗字第11號
抗　告　人　胡仁翰
　　　　　送達代收人：甲○○.
上列抗告人因聲請宣告破產事件，對於中華民國九十六年三月三
十日台灣台南地方法院裁定（九十五年度破字第二十五號）提起
抗告，本院裁定如下：
      主      文
抗告駁回。
抗告程序費用由抗告人負擔。
    理  由
一、抗告意旨略以：伊因誤信人言，參加投資經營傳直銷生意失
    敗積欠債務，非是蓄意奢侈揮霍。且債務利率多數高達百分
    之二十，累積每月利息超過新台幣（下同）六萬元，非伊盡
    一生之力所能償還。伊早已無力償還或支付任何債務，符合
    宣告破產要件。原法院既已查明伊負債確已超過資產甚多，
    已陷於客觀上不能清償債務情況，且伊所有財產足以構成破
    產財團，能支付相關破產程序費用及分配債務，自有宣告破
    產之法律上實益；原法院駁回伊之聲請，實非適法。爰提起
    本件抗告，求為廢棄原裁定等語。
二、按破產，對債務人不能清償債務者宣告之，破產法第五十七
    條固定有明文，惟破產財團（破產宣告時屬於破產人之一
    切財產，及將來行使之財產請求權、破產宣告後，破產終
    結前，破產人所取得之財產），對於財團費用（因破產財
    團之管理變價及分配所生之費用、因破產債權人共同利益
    所需審判上之費用、破產管理人之報酬、破產人及其家
    屬之必要生活費及喪葬費），及財團債務（破產管理人關
    於破產財團所為行為而生之債務、破產管理人為破產財團
    請求履行雙務契約所生之債務，或因破產宣告後應履行雙務
    契約而生之債務、為破產財團無因管理所生之債務、因
    破產財團不當得利所生之債務）應先於破產債權，隨時清償
    之，此觀諸破產法第九十七條規定至明；是以債務人確係毫
    無財產可構成破產財團，或債務人之財產不敷清償破產財團
    之費用及財團之債務，無從依破產程序清理其債務時，法院
    得以無宣告破產之實益，裁定駁回其聲請（司法院二十五年
    院字第一五○五號解釋、最高法院八十六年度台抗字第四七
    九號裁定意旨參照）。
三、查：
（一）本件抗告人係以其現有包括信用卡、信用借款、小額信用
      借款、消費貸款、信用保險放款、本票借款等債務，合計
      高達四百六十六萬二千七百六十九元，惟其資產僅有價值
      二百八十一萬元之土地及房屋，其債務超過資產；其原為
      職業軍人，自九十五年四月間亦遭部隊以不適任為由強迫
      退伍，而斷絕唯一經濟來源，已不能清理債務，符合破產
      之形式要件，而有破產宣告之原因，且其現有資產又可組
      成破產財團，並足敷清償財團費用及財團債務，亦有宣告
      破產之實益及必要等語，向原法院聲請准予宣告破產。
（二）惟抗告人現有積極財產包括：坐落台南市○區○○段一七
      三地號，面積七十平方公尺土地，及其上建物建號七十三
      號，門牌號碼台南市○區○○里○○路○段四十五巷五十
      弄九號房屋。其中土地部分於九十五年度之公告現值為每
      平方公尺二萬八千元，合計土地現值為一百九十六萬元，
      至於房屋之現值則為六萬五千六百元。另上開房地已由抗
      告人設定本金最高限額七十八萬元抵押權予債權人中國信
      託商業銀行。此外抗告人於九十四年度之存款利息收入為
      十八元、因執行業務及營利所得為六萬七千零六元；九十
      五年度則無存款利息所得及其他執行業務收入等情，此有
      抗告人提出之土地及建物登記謄本，及原法院依職權調閱
      之稅務電子閘門財產所得調件明細表在卷（原法院卷第十
      九至第二十二頁、第六十頁至第六十三頁）可參。
（三）另就抗告人主張其現有包括信用卡、信用借款、小額信用
      借款、消費貸款、信用保險放款、本票借款等，如原裁定
      附表所示之債務，合計共四百六十六萬二千七百六十九元
      乙情，核與各該債權人於原法院陳報之債權狀況（原法院
      卷第四三頁至第五八頁、第六０頁至第六三頁、第一一八
      頁、第一二三頁）相符，亦堪信實。
（四）綜參上情，抗告人於九十四年間固仍有六萬七千零二十四
      元之執行業務所得及利息收入，惟於九十五年間則未有任
      何收入資料；參以抗告人自陳自九十五年四月間遭部隊強
      迫退伍，而斷絕唯一經濟來源等語，堪信其現已無任何收
      入，或額外之現金、存款等資產可供運用者亦明。是抗告
      人雖現有上揭房地不動產之積極財產，惟目前房地產之市
      場交易並非熱絡，抗告人所有上揭房地之換價變現亦非立
      時可得完成，則對於破產財團之管理變價及分配而生之費
      用亦相對較高。苟換價流程之時間拖延過久，無端增生額
      外且優先於破產債權之財團債務，對於債權人之破產債權
      更加不利；且縱得順利變價，仍須先行扣除上開具有別除
      權之優先債權，則上開房地變價後，於清償具有別除權之
      優先債權，及清償上揭管理變價分配之費用、破產管理人
      之報酬、破產人及其家屬之必要生活費等財團費用後，是
      否仍有剩餘？亦非無疑。益見抗告人既無營收或其他淨值
      之積極財產，對於因破產財團之管理變價所需支應之上揭
      財團費用及財團債務，顯不足以支付，堪認本件宣告破產
      並無實益，揆諸上開說明，抗告人提起本件破產聲請即屬
      不應准許。原裁定駁回抗告人之聲請，核其理由雖與本院
      有所不同，惟結論尚無二致。抗告意旨指摘原裁定不當，
      求為廢棄改判，准予宣告破產，為無理由，應予駁回。
四、據上論結，本件抗告為無理由，依破產法第五條、民事訴訟
    法第四百九十五條之一第一項、第四百四十九條第一項、第
    二項、第九十五條、第七十八條，裁定如主文。
中　　華　　民　　國　　96　　年　　6　　月　　29   　日
                    民事第三庭
                                審判長法　官  陳  光  秀
                                      法　官  曾  平  杉
                                      法　官  李  文  賢
上為正本係照原本作成。
如不服本裁定，僅得於收受本裁定正本送達後10日內以適用法規
顯有錯誤為理由，向本院提出再抗告狀（須附繕本）依法應繳納
抗告費新台幣1千元，並委任律師為訴訟代理人，經本院許可後
始可再抗告於最高法院。
中　　華　　民　　國　　96　　年　　7　　月　　 2   　日
                                      書記官　劉　清　洪
【附記】
民事訴訟法第495條之1第2項準用同法第466條之1第1、2項規定
：
(1)對於第二審判決上訴，上訴人應委任律師為訴訟代理人。但上
  訴人或其法定代理人具有律師資格者，不在此限。
(2)上訴人之配偶、三親等內之血親、二親等內之姻親，或上訴人
  為法人、中央或地方機關時，其所屬專任人員具有律師資格並
  經法院認為適當者，亦得為第三審訴訟代理人。
民事訴訟法第466條之2：
　上訴人無資力委任訴訟代理人者，得依訴訟救助之規定，聲請
  第三審法院為之選任律師為其訴訟代理人。
